臺北高等行政法院判決
　　　　　　　　　　　　　　　　　　　95年度訴字第2794號
　　　　　　　　　　　　　　　.
原　　　告　甲○○
訴訟代理人　黃健弘律師
被　　　告　考選部
代　表　人　乙○○部長）住同.
訴訟代理人　丙○○
上列當事人間因考試事件，原告不服考試院中華民國95年6 月21
日考台訴決字第111 號訴願決定，提起行政訴訟。本院判決如下
：
    主  文
原告之訴駁回。
訴訟費用由原告負擔。
　　事  實
一、事實概要：緣原告參加民國（下同）94年公務人員升官等考
    試薦任升官等考試農業機械科別考試，總成績61.17 分，雖
    達該科別考試錄取標準50.00 分，惟因「工程力學」科目成
    績0 分，被告依公務人員升官等考試法第9 條規定為不予錄
    取之處分，原告於收受被告寄發之成績及結果通知書後，申
    請複查「工程力學」科目考試成績，經被告依應考人申請複
    查成績辦法規定之程序，調出原告該科目試卷，經核對入場
    證編號與成績及結果通知書上編號相符，卷內筆跡無訛，且
    無漏未評閱情事，所評分數與卷面記載之分數暨所發成績及
    結果通知書所載分數均相符，旋即檢附成績複查表復知原告
    。原告不服未獲錄取，提起訴願，經被告再檢視原告該科目
    試卷，並無發現漏未評閱、計分或成績抄錄錯誤等情事，其
    第1 題至第4 題答案均被閱卷委員畫「╳」符號，並評註「
    答錯」，書明為「00」分，明示各該題均得0 分；被告為求
    慎重，亦請原閱卷委員就該科目各題經評定為0 分一節予以
    說明略以：第1 題：原告沒答對題，甚至連第1 步驟（畫出
    彎矩圖及剪力圖）都未做到，故不予給分。第2 題：(1)子題
    原告所列的方程式是錯誤的方程式，故不予給分。(2)子題原
    告所作的答案是錯誤的。(3)子題物體與斜面分離的條件為fR
    =0，原告並未掌握此現象，而所做的答案也是錯誤的，因此
    不予給分。第3 題：原告不僅答案錯誤且沒掌握解題之精神
    ，故不予給分。第4 題：(1)子題要求自由端的旋轉角必需先
    求出每一個位置受到扭矩的多寡，由於此題是分佈扭矩，因
    此需要以積分式求得各位置之扭矩，原告顯然答錯。(2)子題
    求固定端的扭矩即是以x=L 代入上式所得的T(x)。(3)子題原
    告未作答，故未給分。(4)子題原告答錯，故未給分。是以，
    復遭決定駁回，原告仍不服，遂提起本件行政訴訟。
二、兩造聲明：
  (一)原告聲明：訴願決定及原處分均撤銷。
  (二)被告聲明：駁回原告之訴。
三、兩造之爭點：
　(一)原告主張之理由：
    1.原告之成績依被告94年8 月所編印之94年公務人員升官等
      考試應考須知第9 條規定，業已達考試總成績50分之錄取
      標準，合先敘明。
    2.被告高普考試司第三科及被告不予錄取之依據，無非依前
      述應考須知成績計算第9 條之規定，因原告之工程力學單
      科成績0 分故不予錄取：
      (1)查前述應考須知並非法律，僅係一紙行政命令，其規定
        一科0 分即不予錄取之規定，顯已不合時宜。
      (2)復觀諸原告所應考之「農業機械」科及另一科別「土木
        工程」科，均有考「工程力學」一科，可知該二科別即
        便同樣是「工程力學」科目，自應偏重於與該應考科別
        有相關性之考題，惟原告應考之「工程力學」之考試題
        目僅考4 題，出題範圍卻完全涉及「土木結構工程力學
        」，而脫離與機械工程相關之「機械工程力學」範圍，
        本件出題顯有偏頗，完全偏離原告所應考之「農業機械
        」科別範圍。
      (3)且人之聰慧有其極限，不可能無所不知。以參加路跑比
        賽為例，參賽選手棄權不跑與跑完全程卻成績極差兩者
        意義係不相同。雖然就工程力學科目得分為0 ，但原告
        已全程考完，就應該與未參加考試者分別觀察、考量，
        不應一視同仁。
  (二)被告主張之理由：
    1.被告辦理94年公務人員升官等考試，依法組織典試委員會
      辦理典試事宜，有關應考人考試成績之評定，係由典試委
      員或閱卷委員基於法律之授權，根據個人學識素養與經驗
      所為專門學術上獨立公正之智識判斷，具有高度之專業性
      與屬人性，如程序無違背法令之處，應考人不應任意對之
      藉詞聲明不服；又考試機關依法舉辦之考試，其閱卷委員
      係於彌封時評定成績，在彌封開拆後，除依形式觀察，即
      可發現該項成績有顯然錯誤者外，不應循應考人之要求任
      意再行評閱，此乃維持考試客觀公平所必要，司法院釋字
      第319 號解釋及改制前行政法院55年度判字第275 號判例
      足資參據。
    2.按典試法第24條規定，被告為求本項考試評分標準之公平
      客觀，除測驗式試卡以電子計算機評閱外，其申論式試卷
      於評閱前，先由各組召集人、命題委員及閱卷委員共同商
      定評分標準，嗣閱卷委員即依此標準，於試卷彌封狀態中
      評定成績。典試委員長及召集人並於閱卷開始後，依閱卷
      規則之規定，隨時抽閱試卷，整個試卷評閱程序極為審慎
      嚴謹，先予敘明。
    3.又有關筆試科目有一科成績為0 分，或特定科目未達規定
      最低分數者，均不予錄取一節，係依公務人員升官等考試
      法第9 條第2 項規定辦理，被告為了向應考人提示此一重
      要規定，爰於該項考試應考須知目錄柒、成績計算中予以
      轉載。原告逕以該規定並非法律而係一行政命令，應係誤
      解。
    4.另原告質疑本項考試土木工程科別及農業機械科別「尚有
      機械工程（公務）科別及機械工程（關務）科別」均列考
      工程力學科目，其命題範圍偏向土木結構工程力學而脫離
      與機械工程相關之機械工程力學云云：
      (1)查94年公務人員升官等考試薦任升官等考試土木工程科
        別所列「工程力學（包括材料力學）」科目與農業機械
        科別所列之「工程力學（包括靜力學、動力學及材料力
        學）」科目係不同之應試科目且分開命題，原告所執理
        由不足採信。
      (2)復依典試法第11條及第16條之規定，命題標準之決定及
        命擬試題，係典試委員會及命題委員之權責。又行政程
        序法第3 條第3 項第8 款：「考試院有關考選命題及評
        分之行為」規定，亦已排除考選命題於行政程序法之適
        用，併予陳明。
　　理  由
一、按司法院釋字第319 號解釋文揭示：「考試機關依法舉行之
    考試，其閱卷委員係於試卷彌封時評定成績，在彌封開拆後
    ，除依形式觀察，即可發見該項成績有顯然錯誤者外，不應
    循應考人之要求任意再行評閱，以維持考試之客觀與公平」
    。另按公務人員升官等考試法第9 條規定：「（第1 項）升
    官等考試之錄取人數上限，由典試委員會依各等級各類科全
    程到考人數33％擇優錄取，計算錄取人數遇小數點時，採整
    數予以進位錄取。（第2 項）升官等考試總成績未達50分，
    或筆試科目有一科成績為0 分，或特定科目未達規定最低分
    數者，均不予錄取。缺考之科目，以0 分計算。」。再按典
    試法第11條第1 項第1 款規定：「典試委員會依照法令及考
    試院會議之決定，行使其職權。下列事項由典試委員會決議
    行之：一、命題標準、評閱標準及審查標準之決定…」；第
    16條第1 款規定：「命題委員、閱卷委員、審查委員、口試
    委員及實地考試委員之職責分別如下：一命擬試題。…」；
    第24條規定：「（第1 項）閱卷委員應依據法定職權，運用
    其學識經驗，就應考人之作答內容為客觀公正之衡鑑。（第
    2 項）閱卷開始後，如發現評閱程序違背法令或有錯誤或評
    分不公允或寬嚴不一時，得由分組召集人商請原閱卷委員重
    閱。必要時，得由分組召集人徵得典試委員長同意後，另組
    閱卷小組評閱之。（第3 項）考試成績評定開拆彌封後，除
    有違法情事或依形式觀察有顯然錯誤，經依法定程序處理者
    外，不得再行評閱。」。另應考人申請複查成績辦法第5 條
    第1 項第1 款、第2 款規定：複查成績，依下列規定處理：
    一、採用申論式或問答式試題者，應將申請人之試卷全部調
    出，詳細核對號碼及各試卷筆跡無訛後，再查對申請複查科
    目之試卷成績，應考人申請複查各題分數者，並將各題分數
    復知。但不包括各題子分。二、採用測驗式試題時，應調出
    試卷核對號碼無訛，檢查作答方法符合規定，並以讀卡設備
    高低不同感度各重讀一次無誤後，將答對題數及實得分數，
    連同計分方式一併復知。但遇有特殊情形，致無法正確讀入
    答案者，得以人工方式計分，並依閱卷規則第十八條規定辦
    理。…」。
二、本件事實概要已如前述，有相關原處分卷可稽，堪予認定。
    原告不服，循序提起行政訴訟，主張：被告依94年公務人員
    升官等考試應考須知第9 條之規定，以原告之工程力學考試
    成績0 分不予錄取，查該應考須知並非法律，僅係一紙行政
    命令，且其規定一科0 分即不予錄取之規定，顯不合時宜，
    又「工程力學」之考試題目僅考4 題，出題範圍卻完全涉及
    「土木結構工程力學」而脫離與機械工程相關之「機械工程
    力學」範圍，本件出題顯有偏頗，完全偏離原告所應考之「
    農業機械」科別範圍云云。
三、經查：
  (一)本件原告參加本項考試薦任升官等考試農業機械科別考試，
    總成績61.17 分，雖達該科考試錄取標準50.00 分，惟因「
    工程力學」科目成績0 分，致未獲錄取，於收受被告寄發之
    成績及結果通知書後，申請複查「工程力學」科目考試成績
    ，經被告依應考人申請複查成績辦法規定之程序，調出原告
    該科目試卷，經核對入場證編號與成績及結果通知書上編號
    相符，卷內筆跡無訛，且無漏未評閱情事，所評分數與卷面
    記載之分數暨所發成績及結果通知書所載分數均相符，旋即
    檢附成績複查表復知原告，此有原告應考之試卷及該項考試
    成績及結果通知書等附於原處分卷可憑。則被告業已依法踐
    行成績複查程序，並將結果通知原告，原告因其應考科目中
    有一科為0 分而未獲錄取，於法並無不合。
  (二)有關筆試科目有一科成績為0 分，或特定科目未達規定最低
    分數者，均不予錄取乙節，乃依據公務人員升官等考試法第
    9 條第2 項之規定辦理，乃被告為了向應考人提示此一重要
    規定，於應考須知中予以轉載，並非基於何等行政命令。原
    告主張被告以其工程力學一科為0 分而不予錄取，係基於不
    合時宜之行政命令，純屬誤解。
  (三)另原告主張工程力學科目考試出題顯有偏頗，完全偏離原告
    所應考之「農業機械」科別範圍云云。查94年公務人員升官
    等考試薦任升官等考試土木工程科別所列「工程力學（包括
    材料力學）」科目與農業機械科別所列之「工程力學（包括
    靜力學、動力學及材料力學）」科目係不同之應試科目且分
    開命題，此已經被告辯明。而命題標準之決定及命擬試題，
    依典試法第11條及第16條之規定，係典試委員會及命題委員
    之權責，具有高度之專業性與屬人性，如程序無違背法令之
    處，即應予尊重，原告並無具體事證任意指摘命題內容，殊
    屬無據。
四、綜上所述，本件被告以原告「工程力學」科目成績為0 分，
    依公務人員升官等考試法第9 條規定所為不予錄取之處分，
    並無不合。訴願決定予以維持，亦無不當。原告訴請撤銷原
    處分與訴願決定，為無理由，應予駁回。
據上論結，本件原告之訴為無理由，爰依行政訴訟法第98條第3
項前段，判決如主文。
中  　華  　民  　國　   96　  年  　5    月　  24 　 日
                         第四庭審判長法  官　侯　東　昇
                                   　法  官　陳　秀  
                                     法  官　李　玉　卿
上為正本係照原本作成。
如不服本判決，應於送達後20日內，向本院提出上訴狀並表明上
訴理由，如於本判決宣示後送達前提起上訴者，應於判決送達後
20日內補提上訴理由書（須按他造人數附繕本）。
中　　華　　民　　國　　 96　  年　  5 　 月　  24　　日
                                     書記官  楊  怡  芳
